臺灣雲林地方法院民事判決　九十三年度訴字第三六六號
　　原　　　告　甲○○
　　被　　　告　吳采料
　　訴訟代理人　向文英律師
右當事人間請求給付借款事件，本院於民國九十三年十月二十六日言詞辯論終結，判
決如左：
    主    文
被告應給付原告新台幣陸拾壹萬元及自民國九十年七月十八日起至清償日止，按週年
利率百分之五計算之利息。
訴訟費用由被告負擔。
    事    實
甲、原告方面：
  一、聲明：如主文所示。
  二、陳述：被告於民國（下同）八十六年十二月三十一日向其借得新台幣（下同）
      　　　七十萬元，言明數日後即歸還。後雙方約定於八十七年十一月三十日返
      　　　還，被告並簽發面額七十二萬元，到期日八十七年十一月三十日之本票
      　　　一紙以為憑證。詎被告於約定返還期限屆至後，仍積欠借款六十一萬元
      　　　未還，爰本於消費借貸法律關係請求判決如主文欄所示。
  三、證據：提出本票、被告託寄珠寶明細表、台灣台南地方法院檢察署九十三年度
      　　　偵字第三五三三號不起訴處分書、本院九十三年度訴字第二四九號判決
      　　　書為證，並請求訊問證人李豫生。
乙、被告方面：
  一、聲明：原告之訴駁回。
  二、陳述：被告於九十年八月十九日與代理原告處理債務之李豫生協商，雙方同意
      　　　由被告交付翠玉手環等價值七十五萬三千元之珠寶一批抵償全部債務，
      　　　是兩造間之債務已因清償而消滅。
  三、證據：提出託寄珠寶明細表、台灣台南地方法院九十二年度營簡字第九號給付
      　　　票款筆錄為證。
丙、本院依職權調閱本院九十三年度訴字第二四九號民事卷宗、台灣台南地方法院檢
    察署九十三年度偵字第三五三三號偵查卷宗。
    理    由
一、原告主張被告於八十六年十二月三十一日向其借得七十萬元，約定八十七年十一
    月三十日返還。被告並簽發面額七十二萬元，到期日八十七年十一月三十日之本
    票一紙以為憑證等情，業據其提出本票為證，並為被告所不爭執（見九十三年九
    月七日、十月二十六日筆錄）自屬真實。被告雖辯稱其於九十年八月二十日交付
    原告價值七十五萬三千元之珠寶一批抵償全部債務，系爭債務關係業已消滅等語
    。然查：
    （一）證人李豫生於九十年八月二十日收受被告交付之翠玉手環等珠寶一批，目
          的在擔保系爭債務之履行，非代物清償，此據李豫生到庭證述「八月十九
          日我在路上遇到被告，就帶她到民治派出所，她當場說願意把一批珠寶交
          給我保管，一個月內她把六十一萬還給我，我就把珠寶還給她，實際上六
          十一萬元是她向我女兒（指原告）借的」、「是在八月二十日在我新營市
          ○○路六十四號住家當場交給我的，收據也是當時所簽立」、「（問：收
          受珠寶意思是保管或抵債？）保管作擔保，珠寶沒有經過鑑定不可能拿來
          抵債」等語明確（見九十三年九月七日筆錄）。且觀之李豫生簽立予被告
          收執之收據係記載其收受被告「託寄」之珠寶，並於「保管人」一欄處簽
          名，全文並未有清償亦或抵債等字句，益證被告交付珠寶目的確在供擔保
          之用。再者，託寄收據上之珠寶價格，係李豫生依被告單方面說詞而填載
          （見九十三年九月七日筆錄）。該批珠寶既未經公正、專業第三者鑑定真
          偽與價值，衡情李豫生當無貿然同意以其抵償債務之理。又被告簽發之本
          票現仍為原告執有中，此經本院於九十三年九月七日言詞辯論期日當庭勘
          驗本票原本無誤。如系爭債務確因李豫生於九十年八月二十日收受被告交
          付之珠寶而消滅，該紙本票理應由被告取回，方符常情。準此事實，被告
          抗辯其交付珠寶係代物清償云云，不足採信。至於民治派出所員警許壽福
          於台灣台南地方法院九十二年度營簡字第九號給付票款事件中所為證詞，
          與卷附珠寶託寄收據內容不符，應非事實。
    （二）按債權債務之主體，以締結契約之當事人為準。本件珠寶託寄契約係由證
          人李豫生與被告意思合致而簽立，不論其性質為何，效力均不及於原告。
          又原告有何該當於民法第一百六十九條所定「由自己之行為表示以代理權
          授與他人」或「知他人表示為其代理人而不為反對之表示」等表見代理之
          事實，未據被告為具體之主張及舉證，其空言抗辯原告就前述珠寶之寄託
          行為，應依表見代理規定而負授權人責任云云，為不可採。
二、按借用人應於約定期限內，返還與借用物種類、品質、數量相同之物，民法第四
    百七十八條定有明文。從而，原告本於消費借貸法律關係，請求被告給付六十一
    萬元及自九十年七月十八日起至清償日止之法定遲延利息，為有理由，應予准許
    。
三、據上論結，本件原告之訴為有理由，依民事訴訟法第七十八條，判決如主文。
中　　　華　　　民　　　國　　九十三　　年　　 十一 　　月　　　九　　　日
                                臺灣雲林地方法院民事第一庭
~B法　　　官　鍾貴堯
右正本證明與原本無異。
如不服本判決，應於本判決送達後二十日內向本院提出上訴狀。（須附繕本）
中　　　華　　　民　　　國　　九十三　　年　　 十一 　　月　　　九　　　日
~B法院書記官　張雅如
